臺灣新北地方法院民事判決
                                   111年度家繼訴字第68號
原      告  楊淑莉    

被      告  楊志銘    


            楊忠霖    

            楊淑芳    

            楊淑芬    


上列當事人間請求分割遺產事件，本院於民國111年9月23日言詞
辯論終結，判決如下：
    主  文
一、被繼承人楊黃碧葉所遺如附表一所示之遺產准予分割，分割
    方法如附表一分割方法欄所示。
二、訴訟費用由兩造依如附表二所示之應繼分比例負擔。
    事實及理由
壹、程序事項
　　被告楊淑芬經合法通知，未於言詞辯論期日到場，核無民事
    訴訟法第386條各款所列情形，依家事事件法第51條準用民
    事訴訟法第385條第1項前段規定，爰依原告之聲請，由其一
    造辯論而為判決。
貳、實體事項
一、原告主張：被繼承人楊黃碧葉於民國109年2月21日死亡，遺
    有如附表一所示之遺產，兩造為繼承人，渠等之應繼分比例
    如附表二所示。按繼承人得隨時請求分割遺產，民法第1164
    條前段定有明文。兩造為被繼承人楊黃碧葉之全體繼承人，
    而被繼承人楊黃碧葉並無遺囑限定遺產不得分割，兩造間亦
    無不分割之約定，因繼承人彼此間無法自行協議分割，爰起
    訴請求分割遺產，並聲明：被繼承人楊黃碧葉所遺如附表一
    所示之遺產，應按如附表二所示之應繼分比例分割，分割方
    法則如書狀所載及開庭所述。
二、被告則以：
（一）被告楊志銘、楊忠霖、楊淑芳均表示，兩造繼承人共五人
      ，應繼分各為五分之一，遺產範圍如國稅局遺產稅免稅證
      明書所載，但有關新光人壽保單部分，實際上是八筆，其
      中有三筆因為是防癌健康終身保險，故無保單價值，然渠
      等想要把這八筆保單的要保人，改為各自保單的被保險人
      ，故保險部分應該是八筆，而這八筆保單之要保人均為被
      繼承人。渠等均同意應先扣除原告之前所支出之被繼承人
      醫療費用及喪葬費用，至於遺產則不希望變價等語。
（二）被告楊淑芬未於言詞辯論期日到場，亦未提出書狀作何聲
      明或陳述。
三、本院之判斷
（一）被繼承人、遺產範圍、繼承人及應繼分之認定
　 1、按「遺產繼承人，除配偶外，依下列順序定之：一、直系
      血親卑親屬。二、父母。三、兄弟姊妹。四、祖父母。」
      、「同一順序之繼承人有數人時，按人數平均繼承。」，
      民法第1138條及同法第1141條前段分別定有明文。
　 2、經查，原告主張被繼承人楊黃碧葉於109年2月21日死亡，
      遺有如附表一所示之遺產，應由兩造共同繼承，又兩造應
      繼分比例，如附表二所示等情，業據其提出被繼承人楊黃
      碧葉死亡證明書、繼承系統表、骨灰存放單位使用權狀、
      除戶戶籍謄本、遺產稅免稅證明書、建物登記公務用謄本
      、土地登記公務用謄本、土地所有權狀、建物所有權狀、
      國泰世華銀行定存單、郵局、國泰世華存摺影本、汽車行
      照、土地登記第一類謄本、建物登記第一類謄本、兩造之
      戶籍謄本等件為證（見家繼訴字卷一第35頁至第36頁、第
      53頁、第279頁至第283頁、第523頁至第527頁，卷二第12
      5頁至第131頁、第195頁至第213頁、第241頁至第269頁等
      ）。而被告楊志銘、楊忠霖、楊淑芳均對此表示不予爭執
      （見家繼訴字卷二第217頁至第223頁），至被告楊淑芬經
      本院合法通知，未於言詞辯論期日到場，復未提出任何書
      狀為聲明或陳述，則依上開事證，堪信原告主張之事實為
      真。
（二）原告代墊相關醫療費、喪葬費之必要費用，共計新臺幣（
      下同）1,472,549元，應由前開遺產中支付或優先減扣清
      償
   1、相關規定及見解之說明
　 （1）喪葬費用
　　　  按「繼承人自繼承開始時，除本法另有規定外，承受被
        繼承人財產上之一切權利、義務。但權利、義務專屬於
        被繼承人本身者，不在此限。」、「關於遺產管理、分
        割及執行遺囑之費用，由遺產中支付之。但因繼承人之
        過失而支付者，不在此限。」，民法第1148條、1150條
        定有明文。而所謂「遺產管理之費用」，乃屬繼承開始
        之費用，該費用具有共益之性質，不僅於共同繼承人間
        有利，對繼承債權人、受遺贈人、遺產酌給請求人及其
        他利害關係人，胥蒙其利，當以由遺產負擔為公平，此
        乃該條本文之所由設，是以凡為遺產保存上所必要不可
        欠缺之一切費用均屬之，諸如：事實上之保管費用、繳
        納稅捐、罰金罰鍰、訴訟費用、清算費用等均屬之（最
        高法院99年度台上字第408號民事判決參照）；又被繼
        承人之喪葬費用，應自遺產總額中扣除，遺產及贈與稅
        法第17條第1項第10款亦有所載。衡諸被繼承人之喪葬
        費用，本為完畢被繼承人之後事所不可或缺者，亦有益
        於繼承之進行，雖於繼承開始後始產生，而非屬被繼承
        人之債務，惟與遺產管理、分割及執行遺囑之費用性質
        相類，均具共益性或為不可或缺者，自應由遺產中支付
        之。
　 （2）醫療費用　　
　      繼承人中如對於被繼承人負有債務者，於遺產分割時，
        應按其債務數額，由該繼承人之應繼分內扣還，民法第
        1172條定有明文。而我國民法關於繼承人對於被繼承人
        享有債權者，於遺產分割時應如何處理，雖無明文，然
        若因繼承而混同致生債權消滅之效果，無異以繼承人之
        固有財產償還被繼承人之債務，不啻對繼承人將因被繼
        承人死亡之偶然事實，產生債權續存與否之差異，亦對
        繼承人之債權人發生難測之不利後果，為期共同繼承人
        間之公平，及遵循憲法平等原則之本質需求，參酌民法
        第1172條規定意旨及反面解釋，應認繼承人如對被繼承
        人享有債權者，於遺產分割時，應按債權數額，由被繼
        承人之遺產中優先扣償。即優先減扣清償，方屬法理之
        當然（最高法院103年度台上字第235號民事判決意旨參
        照）。
   2、原告主張，其代墊被繼承人醫療費用1,052,849元、喪葬
      費用419,700元，共計1,472,549元等情，業據其提出馬偕
      紀念醫院居家照護收費憑證、醫療費用繳費收據、杏一會
      員交易明細表、人力仲介招募合約、薪資領取簽收表、薪
      資條、勞工薪資表、勞動部就業安定費用繳款通知單、全
      民健康保險保險費計算表、電子發票證明聯、購買證明、
      殯葬費用明細、匯出匯款證明單、雅苑費用明細、發票、
      板橋會館服務紀錄表、骨灰存放單位使用權狀等件為證（
      見家繼訴字卷一第61頁至第283頁，卷二第239頁），且為
      被告楊志銘、楊忠霖、楊淑芳所不爭執，並同意自遺產中
      扣除該等費用（見家繼訴字卷二第222頁），至被告楊淑
      芬經本院合法通知，未於言詞辯論期日到場，復未提出任
      何書狀為聲明或陳述，則依上開事證，堪信原告主張之事
      實為真。從而，原告支出之被繼承人喪葬費用419,700元
      、代墊被繼承人之醫療費用1,052,849元，共計1,472,549
      元，應由遺產中支付扣除或優先減扣清償之。
（三）准予分割及分割方法
   1、按「繼承人有數人時，在分割遺產前，各繼承人對於遺產
      全部為公同共有。」、「繼承人得隨時請求分割遺產，但
      法律另有規定或契約另有訂定者，不在此限。」，民法第
      1151條、第1164條分別定有明文。經查，被繼承人楊黃碧
      葉遺有如附表一所示之遺產，兩造目前無從達成分割遺產
      之協議，該等遺產亦無不能分割之情形，是原告自得訴請
      分割。
   2、又上開所留如附表一所示遺產，原告與被告楊志銘、楊忠
      霖、楊淑芳均表示不希望變賣遺產，有關保單部分，希望
      能將要保人各自改為各被保險人，以便後續保單處理，並
      提出新光人壽防癌健康終身保險保單價值為零等相關資料
      為佐（見家繼訴字卷二第273頁至第274頁），至被告楊淑
      芬則未到庭或具狀表示意見，本院具體斟酌公平原則、各
      繼承人之利害關係、遺產性質及金額等因素綜合判斷，爰
      定分割方法如附表一之「分割方法欄」內所示。
（四）訴訟費用負擔之說明
　　　按「因共有物分割、經界或其他性質上類似之事件涉訟，
      由敗訴當事人負擔訴訟費用顯失公平者，法院得酌量情形
      ，命勝訴之當事人負擔其一部。」，民事訴訟法第80條之
      1定有明文。查本件被繼承人之遺產係因兩造無從達成分
      割協議，而由原告提起訴訟，惟兩造均因遺產分割而互蒙
      其利，揆諸上開規定，本院認此部分訴訟費用應由兩造按
      依如附表二所示之應繼分比例分擔，始屬公平，爰判決如
      主文第二項所示。
四、據上論結，本件原告之訴為有理由，依家事事件法第51條，
    民事訴訟法第385條第1項前段、第80條之1、第85條第1項但
    書，判決如主文。 
中　　華　　民　　國　　111 　年　　10　　月　　21　　日
　　               家事法庭     法  官　李政達
以上正本係照原本作成。
如對本判決上訴，須於判決送達後20日之不變期間內，向本院提
出上訴狀。
中　　華　　民　　國　　111 　年　　10　　月　　21　　日
                                書記官　劉春美

附表一：被繼承人楊黃碧葉之遺產及分割方法
編號 財產種類、所在地、名稱 權利範圍、單位、金額（新臺幣）或編號 分割方法（或備註）  1 新北市○○區○○段00000000地號土地 4分之1 原物分割。 由兩造按如附表二所示比例，分割為分別共有。  2 新北市○○區○○段000000000○號建物(建物門牌：新北市○○區○○路000巷0弄00號4樓) 1分之1  原物分割。 由兩造按如附表二所示比例，分割為分別共有。  3 國泰世華商業銀行定期存款 1,300,000元及其孳息 原物分割。 惟應先從編號3、4、5遺產中，支付扣償原告前揭墊付之1,472,549元予原告，不足支付扣償部分，則由下列編號6所示遺產之變價分割所得金額，支付扣償予原告。  4 國泰世華商業銀行存款（銀行代碼013，帳號000000000000） 7,212元及其孳息   5 台北台北橋郵局存款（存簿帳號00000000000000） 91,132元及其孳息   6 林口頂福陵園塔位永久使用權 編號：D310111 編號：D310211 變價分割。 左列各該編號之變價所得，由原告先行取得上開編號3、4、5不足支付扣償原告前揭墊付款項，若有餘額，由兩造按如附表二所示比例，予以分配。  7 林口頂福陵園塔位永久使用權 編號：H180201  原物分割。 左列各該編號，分別由兩造按如附表二所示比例，予以分配。  8 林口頂福陵園塔位永久使用權 編號：H180301    9 林口頂福陵園塔位永久使用權 編號：H180401   10 林口頂福陵園塔位永久使用權 編號：H180601   11 林口頂福陵園塔位永久使用權 編號：H180701   12 林口頂福陵園塔位永久使用權 編號：H180801   13 林口頂福陵園塔位永久使用權 編號：H180901   14 林口頂福陵園塔位永久使用權 編號：H181001   15 林口頂福陵園塔位永久使用權 編號：D310311  16 林口頂福陵園塔位永久使用權 編號：D310411   17 林口頂福陵園塔位永久使用權 編號：D310511   18 林口頂福陵園塔位永久使用權 編號：D310611   19 林口頂福陵園塔位永久使用權 編號：D310711   20 林口頂福陵園塔位永久使用權 編號：D310811   21 林口頂福陵園塔位永久使用權 編號：D310911  22 林口頂福陵園塔位永久使用權 編號：D311011  23 新光人壽保單 保單號碼：AIMFD97950 原物分割。 左列各該編號，分別由兩造按如附表二所示比例，予以分配。 24 新光人壽保單 保單號碼：AJQF801010  25 新光人壽保單 保單號碼：AJQF457780  26 新光人壽保單 保單號碼：AJQF371500  27 新光人壽保單 保單號碼：AIMFD63300  28 新光人壽保單 保單號碼：AMNFE84630  29 新光人壽保單 保單號碼：AMNFI36500  30 新光人壽保單 保單號碼：AMNFF61980  

附表二：兩造之應繼分比例
編號 繼承人 應繼分比例   1 楊淑莉 5分之1   2 楊志銘 5分之1   3 楊忠霖 5分之1   4 楊淑芳 5分之1   5 楊淑芬 5分之1